臺灣高等法院刑事裁定　　　　　　　　　100年度抗字第508號
抗　告　人　臺灣士林地方法院檢察署檢察官
受　刑　人　許志堂
上列抗告人因聲請受刑人撤銷緩刑案件，不服臺灣士林地方法院
100 年度撤緩字第55號，中華民國100 年4 月26日裁定（聲請案
號：100 年度執聲字第419 號），提起抗告，本院裁定如下：
    主  文
原裁定撤銷，發回臺灣士林地方法院。
    理  由
一、原裁定意旨略以：受緩刑之宣告，於緩刑期內因故意犯他罪
    ，而在緩刑期內受6 月以下有期徒刑、拘役或罰金之宣告確
    定者，足認原宣告之緩刑難收其預期效果，而有執行刑罰之
    必要者，得撤銷其宣告，除需被告合於刑法第75條之1 第1
    項所規定之4 款法定事由外，尚須以「足認原宣告之緩刑難
    收其預期效果，而有執行刑罰之必要者」，法院始得依職權
    裁量撤銷之；該條文採用裁量撤銷主義，賦予法院撤銷與否
    之權限，特於第1 項規定實質要件為「足認原宣告之緩刑難
    收其預期效果，而有執行刑罰之必要」，供作審認之標準；
    法官應依職權本於合目的性之裁量，妥適審酌被告所犯前後
    數罪間，關於法益侵害之性質、再犯之原因、違反法規範之
    情節是否重大、被告主觀犯意所顯現之惡性及其反社會性等
    情，是否已使前案原為促使惡性輕微之被告或偶發犯、初犯
    改過自新而宣告之緩刑，難收其預期之效果，而確有執行刑
    罰之必要。經查，受刑人許志堂因犯詐欺案件，經原審法院
    以98年度審簡字第466 號判處有期徒刑3 月，得易科罰金，
    緩刑2 年，於98年10月5 日確定在案；復於緩刑期內之99年
    9 月17日更犯竊盜罪，經原審法院於100 年1 月31日以100
    年度審易字第87號判處有期徒刑6 月，於100 年3 月14日確
    定，然受刑人後案所犯係竊盜罪，與前案所犯詐欺罪之犯行
    ，於主觀犯意所顯現之惡性及其反社會性均迥然不同，違反
    法規範之情節亦有別，尚難以此逕認受刑人經前案罪刑暨緩
    刑之宣告後，全無悔意，或非經入監執行無以收儆懲或矯正
    之效；此外復查無其他證據足認原宣告之緩刑難收其預期效
    果，而有執行刑罰之必要，故認本件聲請人之聲請非有理由
    ，應予駁回等語。
二、抗告意旨略以：受刑人前案係因提供金融機構帳戶予詐騙集
    團使用，已造成社會人心不安，助長詐騙犯罪者氣燄，並經
    前案法院以幫助詐欺取財犯行判處有期徒刑3 月，惟因初罹
    刑章而獲緩刑寬典，受刑人本應檢束行為，保持善行，以達
    教化或治療目的，惟受刑人竟於緩刑期間內，不思循正途營
    生，僅因欲汰換所有重機車排氣管，即再犯後案之竊盜罪，
    且受刑人係於夜間，持客觀上可為兇器之扳手1 支為之，足
    見受刑人法紀觀念淡薄，並無遵守法秩序規範意識，所為已
    對社會秩序產生危害，顯未因前次科刑有所警惕，而前案緩
    刑寬典，亦不足使受刑人知所悛悔，且後案經法院判處較前
    案更重之刑期，惡性實屬非輕，已難收緩刑預期效果，而有
    執行刑罰之必要，原裁定似將前案之緩刑撤銷與否，限縮於
    後案是否犯罪類型及侵害程度均屬相同者，始能撤銷，尚有
    未洽，爰請撤銷並發回原審更為適法之裁定等語。
三、經查，本件受刑人前因幫助詐欺取財案件，經原審法院以98
    年度審訴字第466 號判處有期徒刑3 月，如易科罰金以新臺
    幣1000元折算1 日，緩刑2 年，並於98年10月5 日確定在案
    。嗣受刑人於緩刑期內之99年9 月17日更犯攜帶兇器竊盜罪
    ，經原審法院於100 年1 月31日以100 年度審易字第87號判
    處有期徒刑6 月，如易科罰金，以新臺幣1000元折算1 日，
    而於100 年3 月14日確定等情，有上開二案判決書及本院被
    告前案紀錄表附卷可稽，是受刑人已符刑法第75條之1 第1
    項第2 款「緩刑期內因故意犯他罪，而在緩刑期內受6 月以
    下有期徒刑之宣告確定」之規定。又受刑人所犯前案係幫助
    詐欺案件，緩刑期間再犯之後案則屬竊盜案件，於主觀犯意
    所顯現之惡性及其反社會性雖有不同，違反法規範之情節亦
    屬有別，然受刑人於前案之緩刑期內，並非迫於飢寒或生活
    困頓而有何不得已之情狀，僅為汰換己所擁有機車之排氣管
    ，見路邊停放機車無人看管，即起不法所有之意圖，持扳手
    隨意拆卸他人機車上之排氣管，而犯加重竊盜之罪，與前開
    所犯幫助詐欺之罪，同屬對他人財產權之侵害，顯未因前案
    之緩刑寬典，知所改悔，自我約束並尊重他人權利；且竊盜
    之不法，為一般青少年均知之理，受刑人輕易即以不法手段
    竊取他人之物，其主觀犯意當較其前將金融帳戶存摺、提款
    卡及密碼交付他人使用時所存幫助詐欺之不確定故意更甚，
    原審法院並未就此予以審酌，僅以受刑人前後二案違反法規
    範情節有別，於主觀犯意所顯現之惡性及其反社會性迥然不
    同，認受刑人並無非入監執行無以收儆懲或矯正之效，且無
    足認原宣告之緩刑難收預期效果而有執行刑罰之必要，因而
    駁回檢察官之聲請，仍不無探究之餘地；檢察官執以指摘原
    裁定未洽，尚非全無理由；爰將原裁定撤銷，並為兼顧審級
    利益，發回原法院另為適法之裁定。
據上論斷，依刑事訴訟法第413 條前段，裁定如主文。
中    華    民    國   100    年    5     月    24    日
                  刑事第十九庭審判長法  官  鄧振球
                                    法  官  潘翠雪
                                    法  官  彭幸鳴
以上正本證明與原本無異。
不得再抗告。
                                    書記官  陳靜姿
中    華    民    國   100    年    5     月    24    日